【裁判字號】    97,聲繼,92
【裁判日期】    980430
【裁判案由】    聲明繼承
【裁判全文】
臺灣臺北地方法院民事裁定              97年度聲繼字第92號
    聲  請  人  乙○○
上列聲請人對被繼承人甲○○聲明繼承事件，本院裁定如下：
    主  文
聲請駁回。
聲請程序費用新台幣壹仟元由聲請人負擔。
    理  由
一、本件聲請意旨略以：聲請人乙○○係為大陸地區人民，為已
    故被繼承人甲○○之配偶，為被繼承人甲○○之合法繼承人
    ，曾依法聲明繼承被繼承人之遺產，前經鈞院以97年度聲繼
    字第18號裁定以聲請人故意殺害被繼承人甲○○於死，有喪
    失繼承權之事由駁回聲請，非訟事件法無類似民事訴訟法第
    253 條及第400條第1項之規定，亦無得準用之規定，是非訟
    事件，尚不發生所謂一事不再理之問題，且伊是在生命危急
    之情急下，基於正當防衛而為，僅因防衛過當造成被繼承人
    甲○○死亡結果，非出於故意殺害被繼承人甲○○，再為聲
    明繼承云云。
二、按非訟事件法並無類似民事訴訟法第253 條及第400條第1項
    之規定，亦無得準用之規定，是非訟事件，尚不發生所謂一
    事不再理之問題。倘非訟事件經裁定確定後，其裁定內容不
    能實現，當事人自仍得聲請更行裁定。反之，非訟事件經裁
    定確定後，苟無內容不能實現情事，當無聲請更行裁定之必
    要；若當事人再行聲請裁定，自屬欠缺權利保護之要件，而
    應予以駁回。（最高法院90 年度台抗字第666號裁定意旨參
    照）。又按大陸地區人民繼承臺灣地區人民之遺產，應於繼
    承開始起3 年內以書面向被繼承人住所地之法院為繼承之表
    示，臺灣地區與大陸地區人民關係條例第66條定有明文。復
    按有故意致被繼承人於死因而受刑之宣告者，喪失繼承權，
    民法第1145條第1項第1款定有明文。
三、經查，本件聲請人係大陸地區人民，為被繼承人甲○○之配
    偶，曾就同一事件聲請聲明繼承，經本院以97年度聲繼字第
    18號裁定以聲請人故意殺害被繼承人甲○○於死，因而受刑
    之宣告，有喪失繼承權之事由，駁回聲明繼承之聲請，聲請
    人未提起抗告而經確定在案，為經本院依職權調閱97年度聲
    繼字第18號卷宗核閱確實。依民法第1145條第1項第1款規定
    ，聲請人故意致被繼承人於死而受刑之宣告，有喪失繼承權
    之事由。喪失繼承權之要件有二，其一為「有致死之故意」
    ，其二則須「已受刑之宣告」。聲請人為被繼承人之配偶為
    繼承人，故意殺害被繼承人，經本院爰依刑法第271條第1項
    殺人罪、第23條但書防衛過當減輕其刑等規定，以乙○○殺
    人，判處有期徒刑參年，減為有期徒刑壹年陸月，檢察官提
    起上訴後經臺灣高等法院判決上訴駁回，已受刑之宣告，此
    有本院95年度重訴字第38號刑事判決、96年度上訴字第4489
    號刑事判決影本為證，在卷可稽。聲請人雖主張其係正當防
    衛，非出於故意殺害被繼承人，然上該刑事判決可知聲請人
    故意殺害被繼承人於死，已受刑之宣告，有喪失繼承權之事
    由。本件聲請人既已就同一事件聲明繼承並經駁回聲請確定
    ，綜上所述，其內容復無不能實現之情事，自無再行聲請裁
    定之必要。本件聲請即屬欠缺權利保護之要件，自非適法，
    應予駁回。
四、依非訟事件法第21條第1項前段，裁定如主文。
中    華    民    國    98     年  4      月  30      日
                  家事法庭法  官  彭南元
以上正本係照原本作成。
如對本裁定抗告，須於裁定送達後10日之不變期間內，向本院提
出抗告狀，並繳納抗告費新臺幣1,000 元。
中    華    民    國    98     年  4      月  30      日
                          書記官  尹遜言


司法院資訊處製作；財團法人民間司法改革基金會備份。
